【裁判字號】    99,訴,265
【裁判日期】    990429
【裁判案由】    毒品危害防制條例
【裁判全文】
臺灣桃園地方法院刑事判決               99年度訴字第265號
公  訴  人  臺灣桃園地方法院檢察署檢察官
被      告  甲○○
上列被告因違反毒品危害防制條例案件，經檢察官提起公訴（98
年度偵緝字第1808號），本院判決如下：
    主  文
甲○○明知為禁藥而轉讓，處有期徒刑陸月，如易科罰金，以新
臺幣壹仟元折算壹日。
    事  實
一、甲○○明知甲基安非他命係依毒品危害制條例第2 條第2 項
    第2 款所公告之第二級毒品，依法不得持有及轉讓。竟於民
    國98年6 月11日晚間9 時許，在桃園縣龍潭鄉○○路348 巷
    巷底無償提供第二級毒品甲基安非他命1 次施用之數量（未
    逾10公克）予乙○○施用，嗣於同日晚間9 時35分許，為警
    在上址查獲，並扣得第二級毒品甲基安非他命10小包（毛重
    5.11公克）、施用器具玻璃球管1 個、電子磅秤1 個及夾鍊
    袋1 袋等，始悉上情。
二、案經桃園縣政府警察局龍潭分局報告臺灣桃園地方法院檢察
    署檢察官偵查起訴。
    理  由
壹、證據能力部分：
一、按刑事訴訟法第一百五十六條第一項之規定，被告之自白非
    出於強暴、脅迫、利誘、詐欺、疲勞訊問、違法羈押或其他
    不正之方法，且與事實相符者，得為證據。查本件被告於本
    院審判期日未抗辯其自白非出於任意性，亦查無明顯事證足
    認上開自白筆錄製作時，有對被告施以法律所禁止之不正方
    法等情事，應認該自白具有任意性，而認有證據能力。
二、按被告以外之人於審判外之言詞或書面陳述，除法律有規定
    者外，不得作為證據，刑事訴訟法第159條第1項固有明文。
    惟被告以外之人於審判外之陳述，經當事人於審判程序同意
    作為證據，法院審酌該言詞陳述或書面陳述作成時之情況，
    認為適當者，亦得為證據；當事人、代理人或辯護人於法院
    調查證據時，知有上開刑事訴訟法第159條第1項不得為證據
    之情形，而未於言詞辯論終結前聲明異議者，視為有前項之
    同意，刑事訴訟法第159 條之5 亦有明文。經查，本案認定
    事實所引用之本件卷內所有卷證資料（包含人證與文書證據
    、物證等證據），並無證據證明係公務員違背法定程序所取
    得，且被告於本院審理時對本院提示之卷證均未爭執其證據
    能力，且卷內之文書證據，亦無刑事訴訟法第159 條之4 之
    顯有不可信之情況與不得作為證據之情形，從而，依刑事訴
    訟法第159 條至159 條之5 之規定，本案以下認定事實所引
    用之證據（包含人證與文書證據、物證等證據），均有證據
    能力，合先敘明。       
貳、實體方面：
一、訊據被告甲○○對於無償轉讓第二級毒品甲基安非他命之事
    實坦承不諱，核與證人乙○○偵訊中之證詞相符，復有憲兵
    司令部刑事鑑識中心98年7 月20日憲直刑鑑字第0980001209
    號鑑定書、臺灣檢驗科技股份有限公司報告日期7/17/2009
    報告編號UL/2009/70242 乙○○尿液濫用藥物檢驗報告在卷
    可參，並有第二級毒品甲基安非他命10小包（毛重5.11公克
    ）、施用器具玻璃球管、電子磅秤1 組及夾鍊袋1 個扣案可
    佐，被告前揭犯行應堪認定，應依法論科。
二、按甲基安非他命屬毒品危害防制條例第2 條第2 項第2 款所
    列之第二級毒品，甲基安非他命亦屬藥事法第22條第1 項第
    1 款所列禁藥。故核被告明知為屬禁藥之甲基安非他命而轉
    讓予他人者，除成立毒品危害防制條例第8 條第2 項之轉讓
    第二級毒品罪外，亦構成藥事法第83條第1 項之轉讓禁藥罪
    。然按藥事法第83條第1 項係於93年4 月21日修正公布，同
    年月23日施行，為毒品危害防制條例之後法，且藥事法第83
    條第1 項之法定刑為7 年以下有期徒刑，得併科5 百萬元以
    下罰金，與毒品危害防制條例第8 條第2 項之法定刑為6 月
    以上，5 年以下有期徒刑，得併科70萬元以下罰金相較後，
    以藥事法第83條第1 項之法定刑為重；又以毒品之範圍尚包
    括影響精神物質與其製品，而藥事之管理，亦非僅止於藥品
    之管理，毒品未必均係經公告列管之禁藥，禁藥亦非必均為
    毒品，毒品危害防制條例與藥事法二者，並無必然之特別法
    與普通法關係，是除有轉讓之第二級毒品達毒品危害防制條
    例第8 條第6 項之一定數量，經依法加重後之法定刑較藥事
    法第83條第1 項之法定刑為重之情形外，此係屬同一犯罪行
    為而同時有二種法律可資處罰之「法條（規）競合」情形，
    應依「重法優於輕法」、「後法優於前法」等法理，優先適
    用屬後法且為重法之藥事法第83條第1 項之規定處斷至明（
    最高法院96年度臺上字第3582號判決意旨、臺灣高等法院暨
    所屬法院94年法律座談會刑事類提案第8 號結論意旨參照）
    。經查：被告轉讓予證人乙○○之第二級毒品甲基安非他命
    之量固未據證人乙○○陳明在卷，亦未經公訴人具體表明，
    惟依被告與證人交往關係，衡情轉讓之數量應僅有1 次吸食
    之量始為合理，自不可能逾10公克以上，縱依查獲之甲基安
    非他命10小包，毛重共5. 11 公克，亦未達毒品危害防制條
    例第8 條第6 項、轉讓持有毒品加重其刑之數量標準第2 條
    所規定加重其刑之淨重10公克以上之可能，是揆諸前揭規定
    與說明，被告所為轉讓甲基安非他命之犯行，係犯藥事法第
    83 條 第1 項之轉讓禁藥罪。
三、核被告甲○○所為，係犯藥事法第83條第1 項之轉讓禁藥罪
    ，公訴意旨認被告就轉讓甲基安非他命應論以毒品危害防制
    條例第8 條第2 項之罪，尚有未合，惟其基本社會事實同一
    ，應依法變更起訴法條。又被告轉讓而持有甲基安非他命之
    低度行為，應為轉讓之高度行為所吸收，不另論罪。爰審酌
    被告無償轉讓禁藥供他人施用，助長社會不良風氣，戕害國
    民身心健康，然其轉讓之數量非鉅，於犯後尚能坦承犯行，
    及其品行、犯罪之動機、目的、手段、智識程度等一切情狀
    ，量處如主文所示之刑，並諭知易科罰金之折算標準，以示
    儆懲。
四、扣案施用器具玻璃球管1 個，為被告所有，並係供被告轉讓
    甲基安非他命所用之物（見98年度偵16794 號卷第12頁）、
    又扣案之第二級毒品甲基安非他命10包，為違禁物，亦為被
    告所有，此據被告供陳在卷，本應依刑法第38條第1 項第1
    款、第2 款規定宣告沒收（按法律之適用應一體適用，不得
    割裂適用，本件既論以被告違反藥事法之轉讓禁藥罪，而藥
    事法並無沒收之規定，故應依刑法之規定予以沒收）。而盛
    裝上開毒品之包裝袋10個，以現今所採行之鑑驗方式，包裝
    袋仍會殘留微量毒品而無法將之完全析離（有法務部調查局
    調科壹字第093623965550號函可資參佐），亦應依刑法第38
    條第1 項第1 款，宣告沒收之，惟上開應沒收之物業經本院
    98 年 度壢簡字第2038號判決沒收銷燬之，無從再為沒收，
    至扣案電子磅秤1 臺、夾鍊袋1 個，並無積極證據足認係被
    告轉讓禁藥所用之物，亦非本案內應沒收之違禁物，均不另
    為沒收之諭知。
據上論斷，應依刑事訴訟法第299 條第1 項前段、第300 條，藥
事法第83條第1 項，刑法第11條前段、第41條第1 項前段，判決
如主文。
本案經檢察官王碩志到庭執行職務。
中    華    民    國    99    年    4     月    29    日
                  刑事第十庭審判長 法  官  江德民
                                   法  官  華奕超
                                   法  官  黃鏡芳
以上正本證明與原本無異。
如不服本判決應於收受判決後10日內向本院提出上訴書狀，並應
敘述具體理由。其未敘述上訴理由者，應於上訴期間屆滿後20日
內向本院補提理由書( 均須按他造當事人之人數附繕本) 「切勿
逕送上級法院」。 

                                   書記官  劉玉梅
中    華    民    國    99    年    4     月    29    日
附論罪科刑之法條：
藥事法第83條：
明知為偽藥或禁藥，而販賣、供應、調劑、運送、寄藏、牙保、
轉讓或意圖販賣而陳列者，處 7 年以下有期徒刑，得併科新臺
幣 5 百萬元以下罰金。
犯前項之罪，因而致人於死者，處 7 年以上有期徒刑，致重傷
者，處 3 年以上 12 年以下有期徒刑。
因過失犯第 1 項之罪者，處 2 年以下有期徒刑、拘役或科新臺
幣 30 萬元以下罰金。
第 1 項之未遂犯罰之。

司法院資訊處製作；財團法人民間司法改革基金會備份。
